【裁判字號】    97,易,761
【裁判日期】    971230
【裁判案由】    傷害
【裁判全文】
臺灣基隆地方法院刑事判決               97年度易字第761號
公  訴  人  臺灣基隆地方法院檢察署檢察官
被      告  庚○○
            乙○○
            甲○○
            丙○○
上列被告等因傷害案件，經檢察官提起公訴（97年度偵字第3535
、4749號），本院判決如下：
    主    文
庚○○共同傷害人之身體，處拘役拾日，如易科罰金，以新臺
幣壹仟元折算壹日。
乙○○、甲○○、丙○○共同傷害人之身體，乙○○處罰金新臺
幣伍仟元，甲○○、丙○○各處罰金新臺幣陸仟元，如易服勞役
，均以新臺幣壹仟元折算壹日。
    犯罪事實
一、乙○○係庚○○、丙○○之父親，甲○○係乙○○之女婿。
    緣民國97年2月6日19時30分許，四人在基隆市○○區○○路
    168巷14弄3號4樓乙○○處所慶祝除夕家族圍爐聚餐，恰居
    住在同號3樓之戊○○因其住處天花板持續有物品掉落之聲
    響，且其陽台遮陽棚前遭人丟棄物品致出現裂縫，故上至4
    樓要求庚○○下樓察看，庚○○便與戊○○前往戊○○住處
    陽台察看遮雨棚破裂情況，乙○○、甲○○及丙○○隨後亦
    同至該處瞭解情況，雙方探究裂縫發生之原因及解決方案，
    一時言語不合發生口角，庚○○、乙○○、甲○○及丙○○
    竟基於傷害人之身體之犯意聯絡，由庚○○先以雙手推向戊○○前胸，戊○○因而跌倒在地，旋即起身欲將庚○○推出
    家門外，在旁之乙○○、甲○○及丙○○見狀，竟分由甲○○及丙○○抓住戊○○雙手，庚○○則站在前方壓住戊○○
    的頭部，徒手捶打其身軀，乙○○則趁隙以腳踢踹戊○○之
    腳部，戊○○因而受有下唇黏膜挫傷0.5X0.5公分、頸部、
    前胸、右肩多處挫傷及右足底淤傷4X2公分等傷害。
二、案經戊○○訴由基隆市警察局第四分局報請臺灣基隆地方法
    院檢察署檢察官偵查起訴。
    理    由
一、按除簡式審判程序、簡易程序及刑事訴訟法第376條第1款、
    第2款所列之罪之案件外，第一審應行合議審判，刑事訴訟
    法第284條之1修正條文定有明文。本件被告庚○○、乙○○
    、甲○○及丙○○所犯者，係屬刑事訴訟法第376條第1款所
    列之罪，依法獨任進行審理程序，合先敘明。
二、又按現行刑事訴訟法為保障被告之反對詰問權，排除具有虛
    偽危險性之傳聞證據，以求實體真實之發見，於該法第159
    條第1項明定被告以外之人於審判外之言詞或書面陳述，除
    法律有規定者外，不得作為證據。而刑事訴訟法第159條之1
    至159條之4有傳聞法則之例外規定，且被告以外之人於審判
    外之陳述，雖不符前4條之規定，而經當事人於審判程序同
    意作為證據，法院審酌該言詞陳述或書面陳述作成時之情況
    ，認為適當者，亦得為證據；當事人、代理人或辯護人於法
    院調查證據時，知有第159條第1項不得為證據之情形，而未
    於言詞辯論終結前聲明異議者，視為有前項之同意，刑事訴
    訟法第159條之5定有明文。被告庚○○等4人及檢察官就本
    院以下作為判斷依據之各項證據資料，於言詞辯論終結前均
    不爭執其證據能力，本院審酌該等言詞供述及書面作成時之
    情況，並無不宜作為證據之情事，依刑事訴訟法第159條之5
    規定，得作為證據，先予敘明。
三、訊據被告庚○○坦稱於上開時、地因告訴人戊○○住處遮雨
    棚之事，發生口角爭執及推擠，進而造成告訴人戊○○受有
    上開傷害之事實；質之被告乙○○、甲○○及丙○○固均坦
    承看見被告庚○○與告訴人發生口角爭執，惟均矢口否認有
    何傷害犯行，被告乙○○辯稱「是我跟告訴人理論時，告訴
    人拉我的頭髮，並沒有起訴書所載毆打告訴人之行為」；被
    告甲○○辯稱「只有下到3樓樓梯間，沒有進告訴人家裡，
    且患有心臟主動脈剝離，不可能用手拉住告訴人」；被告丙○○辯稱「只有經過3樓而已，沒有出手拉告訴人的手」云
    云。惟查：
  (1)上開犯罪事實，業據告訴人即證人戊○○迭於偵訊及本院審
    理中結證明確（見偵查卷第18頁、本院卷第25-26頁），且
    就如何遭被告庚○○毆打、如何遭被告甲○○、許進勇抓住
    雙手以供被告庚○○施暴等情，前後證述始終如一，其證稱
    「我跟庚○○在陽台時，庚○○的家人都圍在我家門口觀看
    ，我跌倒在地，想把庚○○推出我家門口，甲○○與丙○○
    圍過來拉住我的雙手，甲○○拉我的左手，丙○○拉住我的
    右手，庚○○站在我的面前把我頭往下壓，庚○○出手毆打
    我的背部，我無法掙脫，我太太就衝出來，擠進我跟庚○○
    的中間，才讓我掙脫，同時我的腳被乙○○踢一腳，我知道
    是乙○○踢的，是因為乙○○赤腳，且他的腳因痛風有腫起
    來，他踢我的左小腿」等語，證人戊○○上開證述受傷害之
    情節核與其同日就醫時，診斷證明書所記載之「下唇黏膜挫
    傷0.5X0.5公分、頸部、前胸、右肩多處挫傷及右足底淤傷4
    X2公分」等傷勢相符，有行政院衛生署基隆醫院驗傷診斷書
    在卷可稽（見偵查卷第14頁）。證人即當日據報前往現場處
    理之員警丁○○亦證稱「當天我到達時，只剩下告訴人家人
    ，我有先詢問告訴人與何人發生糾紛，我印象中當天有兩通
    報案電話，應該是兩邊都有報案，告訴人說因樓板有聲響，
    是四樓製造的，且遮雨棚有不詳原因損害，因此妨害安寧的
    事故導致他與四樓的庚○○及其家人發生口角，我到場時紛
    爭已經結束，我上去4樓查證，並請庚○○下至3樓，並詢問
    庚○○有無毆打的事情，庚○○當場坦承他與戊○○發生拉
    扯，但事發經過我並沒有看到。我到現場時，戊○○告訴我
    他有傷痕，我請他打開衣服讓我查看，印象中看到他的頸部
    、臉部都有傷痕。戊○○陳述有兩個人各抓他的手，有一個
    人壓他的頸部，也有陳述其中有一個人踢了他一腳，但名字
    跟人對不起來」等語（見本院卷第27-28頁），並提出基隆
    市警察局第四分局中華路派出所員警工作紀錄簿影本附卷可
    參（見本院卷第33頁），依據上開工作紀錄簿記載「經現場
    察看，劉民全身多處傷痕、羅民胸前有傷痕」等情，顯見證
    人即告訴人戊○○於事發後旋即報警處理，而於員警到場後
    之第一時間，即向員警指稱遭毆打之經過，與其於偵訊及本
    院審理中之上開證言相符，堪信證人戊○○所證述上開遭毆
    打之經過與事實相符而可採信。
  (2)被告甲○○固辯稱其患有心臟主動脈剝離，並提出臺灣大學
    醫學院附設醫院診斷證明書為證，然依證人戊○○所證述之
    傷害經過，被告甲○○僅負責抓住其左手，並未有其他激烈
    毆打動作，以上開診斷證明書記載被告甲○○係於90年間進
    行手術、目前門診追蹤中之情況觀之，證人戊○○上開指述
    並非全無可能，難以該診斷證明書遽為被告甲○○有利之認
    定。再以被告庚○○、乙○○、甲○○及丙○○彼此間有父
    子、岳婿關係，案發當日又為除夕圍爐夜，被告乙○○亦坦
    稱與告訴人即證人戊○○理論口角之際，遭告訴人拉住頭髮
    等語，顯見被告乙○○等人並非僅在告訴人住處門外觀看，
    於見被告庚○○、乙○○與告訴人戊○○發生口角推擠之際
    ，出手相助，由被告甲○○及丙○○抓住告訴人戊○○雙手
    ，衡情尚與常理無悖，易徵證人即告訴人戊○○上開證述，
    並非子虛無有，是認被告乙○○、甲○○及丙○○上開辯解
    ，當屬卸責之詞，難以採信。本件事證已明，被告4人犯行
    應堪認定。
四、核被告庚○○、乙○○、甲○○及丙○○等4人之所為，均
    係犯刑法第277條第1項之普通傷害罪。又被告庚○○、乙○○、甲○○及丙○○就上開犯行，有犯意聯絡及行為分擔，
    均為共同正犯。爰審酌被告庚○○、乙○○、甲○○及丙○○等4人於除夕闔家團圓夜僅因細故，出手傷害告訴人造成
    告訴人身體受傷，及其與家人心理創傷，被告庚○○係主要
    之傷害者，被告甲○○及丙○○僅有壓制告訴人之行為，告
    訴人所受傷勢程度尚非極為嚴重，及被告4人於犯罪後均有
    意向告訴人表達歉意，然因雙方長久鄰居間關係不睦，難以
    達成和解等一切情狀，分別量處如主文所示之刑，並各諭知
    有期徒刑易科罰金及罰金易服勞役之折算標準，資以懲儆。
據上論結，應依刑事訴訟法第第299條第1項前段、第284條之1，
刑法第28條、第277條第1項、第41條第1項前段、第42條第3項，
刑法施行法第1條之1，判決如主文。
本案經檢察官己○○到庭執行職務。
中    華    民    國    97    年    12    月    30    日
                  刑事第三庭法    官  陳姵君
以上正本證明與原本無異。
如不服本判決應於收受本判決後10日內向本院提出上訴書狀，其
未敘述上訴理由者，並得於提起上訴後10日內向本院補提理由書
狀（均須按他造當事人之人數附繕本）「切勿逕送上級法院」。
中    華    民    國    97    年    12    月    30    日
                            書 記 官  明祖斌
附錄：
附錄論罪科刑法條
中華民國刑法第277條
傷害人之身體或健康者，處3年以下有期徒刑、拘役或1千元以下
罰金。
犯前項之罪因而致人於死者，處無期徒刑或7年以上有期徒刑；
致重傷者，處3年以上10年以下有期徒刑。


司法院資訊處製作；財團法人民間司法改革基金會備份。
